臺灣臺北地方法院刑事判決　　　　　　　 93年度易字第135號
　　公　訴　人　臺灣臺北地方法院檢察署檢察官
　　被　　　告　甲○○
　　選任辯護人　張泰昌律師
上列被告因詐欺案件，經檢察官提起公訴（臺灣臺北地方法院檢
察署92年度偵緝字第2032號）及移送併辦（臺灣板橋地方法院檢
察署93年度偵字第6730號《告訴人丁○○部分》），本院判決如
下：
    主  文
甲○○共同連續意圖為自己不法之所有，以詐術使人將本人之物
交付，處有期徒刑陸月，如易科罰金，以參佰元折算壹日。
    事  實
一、甲○○基於意圖為自己不法之所有，而詐欺他人財物之概括
    犯意：（一）先於民國81年8月間，在臺北市某處向丁○○
    佯稱其與銀行之關係良好，如由其以丁○○所有，坐落在臺
    北市○○路○段93之1號5樓之房地向銀行申辦貸款，可迅速
    貸得款項，且有較優惠之利率，而騙取丁○○之信任，致丁○○陷於錯誤，將印鑑章及存摺等物均交予甲○○，嗣甲○○以上開房地向中國信託商業銀行申辦抵押貸款2筆，共計
    新臺幣（下同）8,000,000元，並向丁○○佯稱貸款將於81
    年8月25日撥款，惟上開貸款於81年8月24日即撥款，甲○○
    於撥款當日即提領現金7,500,000元後逃逸；（二）又甲○○承繼前開詐欺他人財物之概括犯意，並與壬○○（另案提
    起公訴，業經本院83年度易字第5568號判決有罪確定）基於
    共同詐欺之犯意聯絡，於82年5月間，並無清償之意，仍先
    由壬○○委請不知情之庚○○出面，向辛○○買受坐落在臺
    北市○○○路○段114巷60弄3號之房地，登記為壬○○之名
    義後，向第一商業銀行申辦抵押貸款8,000,000元，嗣由甲○○向不知情之代書丙○○稱壬○○因需金錢週轉，欲以前
    開房地另向臺北區中小企業銀行貸款，惟請丙○○介紹金主
    借款清償舊債，以塗銷上開房地上舊有之抵押權設定，嗣壬○○即向丙○○介紹之金主癸○○佯稱欲借款8,000,000 元
    ，約定由壬○○在臺北區中小企業銀行復興分行開設帳號「
    0000000000000」號之活期儲蓄存款帳戶，待銀行設定抵押
    權而於82年5月22日撥款入該活期儲蓄存款帳戶後，癸○○
    即可逕自該帳戶中取款受償，並可再取得80,000元之利潤，
    壬○○並將該活期儲蓄存款帳戶之存摺、印鑑章、印鑑證明
    等物均交予癸○○保管，以騙取癸○○之信任，致使癸○○
    陷於錯誤，於82年5月21日由其第一商業銀行敦化分行萬隆
    辦事處匯款8,000,000元予壬○○，以清償壬○○原向第一
    商業銀行之借款，並塗銷上開房地上原有之抵押權，嗣壬○○即以該房地另向臺北區中小企業銀行復興分行申辦抵押貸
    款8,600,000元，並向癸○○佯稱貸款將如期撥付至前述活
    期儲蓄存款帳戶，惟壬○○未通知癸○○，於82年5月17日
    又逕自在臺北區中小企業銀行復興分行，另行申請開設帳號
    「00000-0-00」號之支票存款帳戶，並辦理將核貸款項撥入
    該支票存款帳戶，嗣壬○○於撥款後即以開立支票兌現方式
    提領8,400,000元後逃逸，而癸○○於82年5月22日（當日為
    星期六）親至銀行等候至中午，因未見款項撥入前述活期儲
    蓄存款帳戶而先行離去，嗣經查詢後始悉上情。
二、案經癸○○訴由臺北市政府警察局松山分局報告臺灣臺北地
    方法院檢察署檢察官偵查起訴，及臺灣板橋地方法院檢察署
    檢察官移送併辦。
    理  由
一、上揭事實，業據被告甲○○於本院審理中坦承不諱（見本件
    本院94年1月19日審理筆錄），而（一）就犯罪事實一（一
    ）部分，並經告訴人即被害人丁○○於警訊中指述在卷（見
    臺灣臺北地方法院檢察署82年度偵字第1117號卷丁○○81年
    9月24日調查筆錄），及證人即81年間任職中國信託商業銀
    行授信部個人授信經辦之李文雯於警、偵訊及審理中證述綦
    詳（見臺灣臺北地方法院檢察署82年度偵字第1117號卷李文
    雯81年10月19日調查筆錄、82年1月14日偵查筆錄，臺灣士
    林地方法院檢察署88年度偵字第7784號卷88年8月18日偵查
    筆錄，本院88年度訴緝字第170號卷90年7月2日審理筆錄）
    ，復有中國信託商業銀行申請書暨調查表、取款憑條等貸款
    資料（見臺灣臺北地方法院檢察署82年度偵字第1117號卷第
    6至23頁）、中國信託商業銀行82年2月8日 (82)中信仁銀字
    第10號函暨檢附之甲○○提款資料（見同上卷第32至43頁）
    等件附卷可稽；（二）又就犯罪事實一（二）部分，並經共
    犯壬○○於審理中供述（見本院83年度易字第5568號卷壬○○83年9月21日、10月5日、10月19日、10月26日、11月9日
    、12月7日、84年2月15日審理筆錄），及告訴人即被害人癸○○於警、偵訊及審理中指述在卷（見臺灣臺北地方法院檢
    察署82年度偵字第14250號卷癸○○82年5月25日、6月1日警
    訊筆錄、82年6月23日、6月28日、7月9日偵訊筆錄，本件本
    院93年9月8日審理筆錄），暨證人即上開臺北市○○○路○
    段房屋之買受人庚○○、出賣人辛○○分別於偵查中證述（
    見臺灣臺北地方法院檢察署82年度偵字第14250號卷庚○○
    82年9月14日偵訊筆錄；同上偵查卷辛○○82年8月2日偵訊
    筆錄）、證人即代書丙○○於警、偵訊及審理中證述（見臺
    灣臺北地方法院檢察署82年度偵字第14250號卷丙○○82年6
    月28日、7月9日偵訊筆錄，本件本院93年7月28日審理筆錄
    ）、證人即82年間任職臺北區中小企業銀行復興分行放款科
    長之己○○、第一商業銀行敦化分行萬隆辦事處放款業務之
    戊○○分別於警、偵訊及審理中證述綦詳（見臺灣臺北地方
    法院檢察署82年度偵字第14250號卷己○○82年6月1日警訊
    筆錄、82年6月23日、6月28日、7月9日偵訊筆錄，本件本院
    93年9月8日審理筆錄；臺灣臺北地方法院檢察署82年度偵字
    第14250號卷戊○○82年7月9日、8月2日偵訊筆錄，本件本
    院93年11月18日審理筆錄），復有壬○○書立之切結書、壬○○之臺北區中小企業銀行復興分行「0000000000000」號
    活期儲蓄存款帳戶之開戶暨存款往來資料、「00000-0-00」
    號支票存款帳戶之開戶暨存款往來資料、壬○○簽發之82年
    5月22日提款支票及提領紀錄表（見臺灣臺北地方法院檢察
    署82年度偵字第14250號卷第3、44至58頁）、上開臺北市○○○路○段房屋之土地暨建物所有權狀、登記簿謄本、不動
    產買賣契約書（見同上卷第64至73頁、第122至134頁）、癸○○之第一商業銀行活期儲蓄存款帳戶存摺、壬○○交付予
    癸○○之借據、支票、
    易字第5568號卷第23至30頁、第45至47頁），及壬○○之臺
    灣臺北地方法院檢察署83年度偵緝字第156號起訴書、本院
    83年度易字第5568號刑事判決書等件附卷可稽，足認被告甲○○於審理中出於任意性之自白，與事實相符而堪採信，本
    件犯罪事證明確，被告犯行堪以認定。
二、核被告甲○○所為，係犯刑法第339條第1項之詐欺取財罪。
    被告甲○○與壬○○就犯罪事實一（二）部分之犯行，有犯
    意之聯絡及行為之分擔，為共同正犯。被告甲○○上開犯罪
    事實一（一）及（二）之犯行，時間緊接，方法相同，觸犯
    構成要件相同之罪名，顯係基於概括犯意為之，應依連續犯
    之規定，論以一詐欺取財罪。公訴人雖僅對被告甲○○就犯
    罪事實一（二）部分（即被害人癸○○部分）提起公訴，然
    檢察官就犯罪事實一部起訴者，其效力及於全部，本件被告
    甲○○就犯罪事實一（一）部分之犯罪（即被害人丁○○部
    分），與其經起訴及論罪科刑之犯罪事實一（二）部分，有
    連續犯之關係，已如前述，於審理中並經檢察官移送併案處
    理（臺灣板橋地方法院檢察署93年度偵字第6730號），本院
    自應就被告所犯裁判上一罪之犯罪事實一（一）部分，一併
    加以裁判。爰審酌被告甲○○不思循合法正當途徑獲取財富
    ，竟運用智慧於不正之途，實無可取，惟其於審理中坦承犯
    行，表示悔意，於犯罪時僅20餘歲，尚屬年輕識淺；又就犯
    罪事實一（一）部分，被告上開以被害人丁○○所有之房地
    向中國信託商業銀行申辦之貸款，已全部清償完畢乙情，有
    前述中國信託商業銀行82年2月8日 (82)中信仁銀字第10號
    函附卷可參，而就犯罪事實一（二）部分，上開被害人癸○○出借予壬○○之款項，已拍賣房屋而受部分清償乙情，業
    據癸○○於審理中指陳在案，且本件被告甲○○始終否認該
    貸款為其所取得，而共犯壬○○雖於83年間到案時，供稱錢
    係被甲○○拿走云云，惟斯時被告甲○○經通緝中尚未到案
    ，於本件被告甲○○到案後，共犯壬○○則經本院再次傳拘
    未到，且衡以卷存貸款提領資料，並無甲○○之相關記載，
    壬○○前揭關於貸款嗣後流向之供述，當屬圖卸之詞，尚難
    因而認定本件詐欺款項嗣為被告甲○○所取得；再參酌公訴
    人於審理中以被告甲○○坦承犯行，且目前獨立撫養小孩，
    而具體求刑有期徒刑6月；暨被告甲○○之生活狀況、品行
    、智識程度等一切情狀，量處如主文所示之刑，並諭知易科
    罰金之折算標準，以資懲戒。
三、移送併辦意旨（臺灣板橋地方法院檢察署93年度偵字第6730
    號《告訴人乙○○部分》）另以：被告甲○○與張台龍基於
    意圖為自己不法所有之犯意聯絡，向乙○○佯稱可以代乙○○將其所有，坐落在臺北縣淡水鎮○○街222巷16弄10號4樓
    之不動產辦理貸款，惟須將土地移轉登記予張台龍，致乙○○陷於錯誤，於86年1月間，將該土地移轉登記予張台龍，
    豈料甲○○與張台龍向銀行貸得5,000,000元後未交付予乙○○，嗣後再將土地移轉登記予何懷嵩，乙○○始知受騙，
    因認被告甲○○就該等犯行與前揭經論罪科刑之犯行，構成
    裁判上一罪關係。惟查被告甲○○於審理中，未就上開告訴
    人乙○○部分認罪，且移送併辦部分所指犯罪時間為86年1
    月，與本件前揭經論罪科刑部分之犯罪時間為81、82年間，
    相距近4年，時間上已有相當之差距，亦難認被告甲○○係
    基於概括犯意犯罪，是上開移送併辦部分與本案應無裁判上
    一罪關係，本院無從一併加以裁判，應退回由檢察官另為適
    法之處理，附此敘明。
據上論斷，應依刑事訴訟法第299條第1項前段，刑法第28條、第
56條、第339條第1項、第41條第1項前段，罰金罰鍰提高標準條
例第1條前段、第2條，判決如主文。
本案經檢察官劉承武到庭執行職務
中　　華　　民　　國　　94　　年　　2　   月  　 4    日
                  刑事第八庭審判長法  官　陳  德  民
                                  法  官  陳  芃　宇
                                  法  官  孫  曉  青
以上正本證明與原本無異。
如不服本判決應於送達後10日內向本院提出上訴狀
                                  書記官  劉      綺
中　　華　　民　　國　　94　　年　　2　   月  　 4    日
附錄本案論罪科刑法條全文
刑法第339條
意圖為自己或第三人不法之所有，以詐術使人將本人或第三人之
物交付者，處五年以下有期徒刑、拘役或科或併科一千元以下罰
金。
以前項方法得財產上不法之利益或使第三人得之者，亦同。
前二項之未遂犯罰之。
